臺灣桃園地方法院交通事件裁定　　　　96年度交聲字第972 號
原處分機關　交通部公路總局新竹區監理所桃園監理站
異　議　人
即受處分人　甲○○
上列異議人因違反道路交通管理處罰條例案件，對於交通部公路
總局新竹區監理所桃園監理站於民國96年11月29日所為之裁決處
分（原處分案號：桃監裁罰字第裁52－Z00000000 號），聲明異
議，本院裁定如下：
    主  文
異議駁回。
    理  由
一、按汽車行駛於高速公路、快速公路或設站管制之道路，不遵
    使用限制、禁止、行車管制及管理事項之管制規則而有下列
    行為者，處汽車駕駛人新臺幣（下同）3,000 元以上6,000
    元以下罰鍰：一、行車速度超過規定之最高速限或低於規定
    之最低速限；並應記違規點數1 點，道路交通管理處罰條例
    第33條第1 項第1 款、第63條第1 項第1 款定有明文。再按
    汽車駕駛人，有下列情形之一者，處1,800 元以上3,600 元
    以下罰鍰，並禁止其駕駛：七、駕駛執照逾有效期間仍駕車
    ，道路交通管理處罰條例第22條第1項第7款亦定有明文。
二、原處分意旨略以：受處分人即異議人甲○○於民國96年9 月
    22日晚間11時20分許，駕駛車牌號碼JV－9566號自用小客車
    ，行經國道1 號高速公路高架北上32.5公里處時，為內政部
    警政署國道公路警察局第一隊查獲「1.行速132 公里限速
    100 公里超速32公里（雷檢測定測距270.2 公尺）2.未帶駕
    照行駛公路」違反道路交通管理事件，以公警局交字第Z000
    00000 號通知單逕行舉發，移送原處分機關處理，經原處分
    機關認確有上開超速違規情事，及查明異議人係「駕駛執照
    逾有效期限仍駕車」，於96年11月29日依道路交通管理處罰
    條例第33條第1 項第1 款、第63條第1 項第1 款及第22條第
    1 項第7 款之規定，分別裁決罰鍰3,500 元並記違規點數1
    點、1,800 元。
三、聲明異議意旨略以：伊於上開時地經警攔停告知速度132 公
    里已超速，惟伊質疑未看到前方有設置測速照相告示牌，且
    32.5公里處是汐五高架和五股交流道交匯處，員警在此值勤
    是否合乎規定？同路段34.4公里處雖有設置前有測速照相告
    示牌，但與32.5公里攔停處相差太遠，並不合理云云。
四、經查：
  (一)本件異議人即受處分人甲○○於上述時、地超速駕駛上開車
    輛行經該限速路段、其違規當時駕駛執照已逾有效期限，迄
    至96年9 月26日始辦理換照手續，而於上開時地經警掣單舉
    發並由原處分機關裁罰等情，異議人並不爭執（見本院卷第
    6 頁），且有內政部警政署國道公路警察局96年9 月22日公
    警局交字第Z00000000 號違反道路交通管理事件通知單、原
    處分機關96年11月29日桃監裁罰字第裁52－Z00000000 號違
    反道路交通管理事件裁決書、桃園監理站汽車駕駛人螢幕列
    印各1 紙在卷可稽（見本院卷第12至13、47頁），是此部分
    事實，首堪認定。
  (二)而按對於行車速度超過規定之最高速限或低於規定之最低速
    限之違規行為，採用固定或非固定式科學儀器取得證據資料
    證明者，於一般道路須至少於100 公尺，於高速公路、快速
    公路須至少於300 公尺前，明顯標示之，道路交通管理處罰
    條例第7 條之2 第3 項固有明文，然查異議人經警攔停之國
    道1 號高速公路北上32.5公里處之前即34.5公里處，設置有
    「前有測速照相」之告示牌3 支，亦有卷附現場照片14幀可
    證（見本院卷第51至54頁），而觀諸該等照片所示情節，該
    3 支告示牌乃於內側車道旁、外側車道旁及匝道旁等明顯處
    各設置1 支，字體巨大清晰，為一般駕駛人所得清楚看見無
    訛，本件員警於測速處約2 公里前已有明顯標示，始以科學
    儀器取得證據資料，於上開規定並無不合；且就異議人高達
    時速132 公里之速度計算，自告示牌處至遭攔停處止，行車
    時間尚不及1 分鐘，此等距離難謂非在異議人預見之範圍內
    ，亦未有何不合理之處。況一般人均應有守法之觀念，判斷
    違法與否，本不因有無設置警告標誌而異，若僅在見有警告
    標誌之時地，始被動地遵循法律，不僅投機且因循苟且，而
    交通主管機關為加強交通管理，維護交通秩序，確保交通安
    全，除廣為宣導交通安全教育外，對違規之駕駛人自應予以
    採證舉發處罰，是已依上開規定先設置警告標誌，而舉發之
    處所與之亦非有駕駛人難以預見之不合理距離，即難妄執應
    有特定距離而任意指摘，否則無異使無心遵守速限規定之駕
    駛人，憑一己主觀感覺，任指警方不得舉發，反而得以恣意
    超速行駛，實非維持行車秩序，保障行車安全之道，異議人
    此部分所辯，殊不可採。
  (三)異議人另辯以：本件員警在汐五高架和五股交流道交匯處值
    勤似不合乎規定云云。惟按駕駛人駕駛汽車，應遵守道路交
    通標誌、標線、號誌之指示，並服從執行交通勤務之警察或
    依法令執行指揮交通及交通稽查任務人員之指揮，道路交通
    安全規則第90條定有明文，顯見汽車駕駛人駕駛汽車於道路
    上行駛，本有依照速限標誌之指示，而以在最高速限內之行
    車速度行駛之注意義務，且此項注意義務尚不因交通執勤員
    警執勤方式有所不同而影響。況交通執勤員警係依據道路之
    設置情形、交通流量、交通事故發生頻率等一切因素綜合判
    斷後，始決定執行違規超速取締勤務之地點，就執勤地點法
    令亦未設有明文限制，異議人自不得以本件執勤員警係在高
    架與交流道交匯處，而任意指摘本件超速違規之舉發過程有
    何違法之處，其所辯亦不可採。而對於原處分就「駕駛執照
    逾有效期限仍駕車」裁罰部分，並未據異議人聲明任何異議
    意旨及敘明任何異議理由，且該違規情形亦有上開汽車駕駛
    人螢幕列印可證，如前所述，是此部分事實堪認無訛，附此
    敘明。
  (四)是以，本件駕駛人本有隨時注意路況、並遵守速限行駛之義
    務，業如上述，即不得以測速警告標誌設置地點或員警之取
    締方法等因素為由，以免除其違規之責。異議人辯稱本件設
    置「前有測速照相」之警告標誌距離太遠及其係遭警於不當
    地點攔停舉發等情，並無礙其違規行為之成立。
五、綜上所述，異議人駕駛車牌號碼JV－9566號自用小客車，於
    上揭時、地有超速行駛、駕駛執照逾有效期限仍駕車之違規
    事實，洵堪認定。原處分機關依道路交通管理處罰條例第33
    條第1 項第1 款、第63條第1 項第1 款、第22條第1 項第7
    款、違反道路交通管理事件統一裁罰基準表之規定，裁處異
    議人罰鍰共計5,300 元並記違規點數1 點，並無違誤，聲明
    異議並無理由，應予駁回。
六、據上論斷，應依道路交通案件處理辦法第19條，裁定如主文
    。
中　　華　　民　　國　　96　　年　　12　　月　　31　　日
                         交通法庭法官  蘇琬能
以上正本證明與原本無異。
如不服本裁定，應於裁定送達後5 日內向本院提出抗告狀。
　　　　　　　　　　　　　　　 書記官　許家慧
中　　華　　民　　國　　97　　年　　1 　　月　　4 　　日
